---
title: "R Notebook"
output:
  html_document:
    df_print: paged
  html_notebook: default
  pdf_document: default
  word_document: default
---

# Aviso Previo:
Esse trabalho não apresenta analises, aqui está localizado o codigo usado, explicado e comentado do processo, as analises estão no docs.
```{r setup, warning=FALSE, message=FALSE}
#### Instalando os Pacotes ####
#install.packages("AER")
#install.packages("Quandl")
#install.packages("tidyverse")
#install.packages("lmvar")
#### Abrindo os pacotes ####
library("AER")
library("Quandl")
library('TTR')
library('quantmod')
library('tidyverse')
library("zoo")
library("fBasics")
library("lmvar")
library("stargazer")
library("lubridate")
library("skedastic")
library("fBasics")
```
# Dados
Primeiro importação da base de dados localizado no diretorio, já preparada pelo arquivo "tratamentoDados.R" e dados fornecidos na pasta Dados
```{r}
get_close_values_from_papers <- function(PAPER){
  df_intc <- getSymbols(PAPER,src='yahoo',auto.assign=FALSE,periodicity = "monthly",from="2001-12-01")
  only_close <- df_intc[,4]
  names(only_close) <- "Close"
  return(only_close)
}

ibov <- get_close_values_from_papers("%5EBVSP")
load("Dados/desemprego - 1980 a 2001.Rdata")
load("Dados/desemprego - 2002 a 2022.Rdata")
load("Dados/EconoDados.Rdata")
load("Dados/FedFunds.Rdata")
load("Dados/gap.Rdata")
load("Dados/IPCA.Rdata")
load("Dados/selic.Rdata")
load("Dados/IGPM.Rdata")

desemprego <- rbind(desemprego1,desemprego2)

data <- zoo(data,order.by = rownames(data))

desemprego <- zoo(desemprego,order.by = rownames(desemprego))
colnames(desemprego) <- "desemprego"
FedFunds <- zoo(FedFunds,order.by = rownames(FedFunds))
colnames(FedFunds) <- "FedFunds"
gap <- zoo(gap,order.by = rownames(gap))
colnames(gap) <- "gap"
ibov <- zoo(ibov,order.by = as.character(index(ibov)))
colnames(ibov) <- "ibov"
IPCA <- zoo(IPCA,order.by = rownames(IPCA))
colnames(IPCA) <- "IPCA"
selic <- zoo(selic,order.by = rownames(selic))
colnames(selic) <- "Selic"

IGPM <- zoo(igpm,order.by = rownames(igpm))

baseDados <- cbind.zoo(data, desemprego, FedFunds, gap, ibov, IPCA, selic,IGPM)


baseDados <- baseDados[index(baseDados) > as.Date("2001-12-01") & index(baseDados) < as.Date("2022-01-01")]


save(baseDados, file = "Dados/final.Rdata")
load("Dados/final.Rdata")
```

# Modelo trimestrais
Nessa hora começamos o modelo trimestral, aqui é a construção dos dados, importando do banco montado acima
```{r}
primeiradiferencalog <- function(column){
  index_analisado <- index(column)
  analisado <- as_tibble(column)
  analisado <- analisado%>%dplyr::mutate(growth_lag1 = dplyr::lag(analisado))
  colnames(analisado) <- c("esse","ultimo")
  saida <- log(analisado[,'esse']/analisado[,'ultimo'])
  saida <- zoo(saida)
  index(saida) <- index_analisado
  return(saida)
}


baseDadosTrimestral <- baseDados[!is.na(baseDados[,'gap'])]

#A primeira diferença do logaritmo do retorno real da bolsa de valores de São Paulo (RSR);
ibov_dif <- zoo(primeiradiferencalog(baseDadosTrimestral[,"ibov"]))

#ibovespa de ontem
ibov_ontem <- ibov_dif
ibov_ontem_index <- index(ibov_ontem)
ibov_ontem <- as_tibble(ibov_ontem)
ibov_ontem <- ibov_ontem%>%dplyr::mutate(growth_lag1 = dplyr::lag(ibov_ontem))
ibov_ontem <- zoo(ibov_ontem[,2],order.by = ibov_ontem_index)

#a primeira diferença do logaritmo dos preços das Commodities (COM);
commoditi_dif <- zoo(primeiradiferencalog(baseDadosTrimestral[,5]))

#a primeira diferença do logaritmo do desemprego: antiga Pesquisa Mensal do Emprego - PME/ IBGE-19(DES);
desemprego_dif <- zoo(primeiradiferencalog(baseDadosTrimestral[,"desemprego"]))

#a primeira diferença do logaritmo do IGP (IGP);
igp_dif <- zoo(primeiradiferencalog(baseDadosTrimestral[,'1.IGPM']))

#a primeira diferença do logaritmo do agregado monetário M1(M1)
M1.1 <- zoo(primeiradiferencalog(baseDadosTrimestral[,1]))
M1.2 <- zoo(primeiradiferencalog(baseDadosTrimestral[,2]))
M1.3 <- zoo(primeiradiferencalog(baseDadosTrimestral[,3]))

#a primeira diferença do logaritmo da produção física industrial dessazonalizada
producao_dif <- zoo(primeiradiferencalog(baseDadosTrimestral[,4]))

# o logaritmo da taxa de juros dos EUA (EUA).
juros_log <- log(baseDadosTrimestral[,'FedFunds'])

#o Relative Market Money Rate, construída através da diferença da taxa de juros e a média móvel de 12 meses para trás (RMM);
RMM <- baseDadosTrimestral[,'FedFunds'] - rollmean(baseDadosTrimestral[,'FedFunds'],12)
# GAP
gap <- baseDadosTrimestral[,'gap']

baseLimpa <- merge.zoo(ibov_dif,commoditi_dif,desemprego_dif,igp_dif, M1.1, M1.2, M1.3, producao_dif, juros_log,RMM,ibov_ontem,gap)

colnames(baseLimpa) <- c("IBOV_dif","commoditi_dif","desemprego_dif","igp_dif","Agreg_Monetario1","Agreg_Monetario2","Agreg_Monetario3", "producao_fisica_industrial_dif" ,"jurosEUA_log" ,"RMM" ,"ibov_ontem","gap")
```
vendo a correlação entre os dados
```{r}
cor(na.omit(baseLimpa))
```
Plotando o ibov com media e o 0 em destaque:
```{r}
vetor <- as.vector(baseLimpa[,'IBOV_dif'])
indexa <- index(baseLimpa[,'IBOV_dif'])
plot(as.Date(indexa),vetor,type="b")
par(mfrow=c(1,1))
abline(h=0,col="red")
abline(h=mean(na.omit(vetor)),col="black")
legend(x = "topright",         # Position
       legend = c("Retorno", "Media","0"), # Legend texts
       lty = c(6, 1 , 1),          # Line types
       col = c("Black", "Black","Red"),          # Line colors
       lwd = 4)
```
Criando um modelo generalista para testar variaveis
```{r}
model0TodosAgregados <- lm(IBOV_dif ~ .,data=baseLimpa)
summary(model0TodosAgregados)
```
Nessa hora fiz uma simulação de modelos, basicamente foi simulado todos os modelos possiveis (2047) e armazenando o R2 Ajustado. Peguei o modelo com maior para dar sequencia aos testes
```{r}
variaveis_possiveis <- colnames(baseLimpa)[-1]
n <- length(variaveis_possiveis)
l <- rep(list(0:1), n)
todas_regressoes <- expand.grid(l)
colnames(todas_regressoes) <- variaveis_possiveis
todas_regressoes <- todas_regressoes[-1,]
vetor_R2_Adj <- c()
for (regre in 1:dim(todas_regressoes)[1]){
  variaveis <- variaveis_possiveis[as.logical(as.vector(as.matrix(todas_regressoes[regre,])))]
  frm <- as.formula(paste0("IBOV_dif", "~", paste(variaveis, collapse = " + ")))
  reg <- lm(frm, data=baseLimpa)
  R2 <- summary(reg)$adj.r.squared
  vetor_R2_Adj <- c(vetor_R2_Adj, R2)
}
```
Graficos do R2 ajustado, com destaque ao valor 0
```{r}
todas_regressoes <- cbind(todas_regressoes, vetor_R2_Adj)

plot(todas_regressoes[,"vetor_R2_Adj"])
abline(h=0,col="red")
```
Melhor regressão modelo maximizando R2 ajustado
```{r}
## Melhor regressão modelo maximizando R2 ajustado
melhor <- todas_regressoes[which.max(todas_regressoes[,"vetor_R2_Adj"]),]
variaveis <- variaveis_possiveis[as.logical(as.vector(as.matrix(melhor)))]
variaveis <- variaveis[-7]
frm <- as.formula(paste("IBOV_dif","~", paste(variaveis,collapse = " + ")  ,sep=""))
reg <- lm(frm, data=baseLimpa)
summary(reg)
```
Nessa hora, descobri que existe um modelo chamado forward/backward stepping model selection, fui testar fazer com de achar um modelo otimo.
```{r}
## Falhando com o forward / backward-stepping
baseLimpafwbw <- coredata(baseLimpa)
response <- baseLimpafwbw[,"IBOV_dif"]
baseLimpafwbw <- baseLimpafwbw[,-1]
fit <- lm(response ~ ., as.data.frame(baseLimpafwbw), x = TRUE, y = TRUE)
fwbw(fit,fun=AIC,fw=FALSE)
regfwbw <- lm(IBOV_dif ~ desemprego_dif + igp_dif + Agreg_Monetario1 + producao_fisica_industrial_dif + jurosEUA_log,data=baseLimpa)
summary(regfwbw)
```
Na hora que rodei com as variaveis que ele ensinuou, o modelo foi pior ao que eu tinha, por isso foi discartado.

Tentei por hora até misturar os dois para ver se conseguia algo melhor, não consegui.
```{r}
## Misturar os dois
regfwbw2 <- lm(IBOV_dif ~ desemprego_dif + igp_dif + Agreg_Monetario1 + producao_fisica_industrial_dif,data=baseLimpa)
summary(regfwbw2)
#Não gostei, o primeiro vai ser o modelo
```
Com isso a regressão mensal passou a ser a do melhor R2 encontrada na simulação
```{r}
regGapMensal <- reg
summary(regGapMensal)
```
Rodando um anova
```{r}
anova(regGapMensal)
```
Vi algumas inconsistencia, por isso fui testar modelo restrito só com variaveis singificativas
```{r}
ModeloIrrestrito <- lm(IBOV_dif ~ desemprego_dif + igp_dif + Agreg_Monetario1 + producao_fisica_industrial_dif +
    jurosEUA_log + RMM,data=na.omit(baseLimpa))
modeloRestrito <- lm(IBOV_dif ~ Agreg_Monetario1 + producao_fisica_industrial_dif,data=na.omit(baseLimpa))

anova(modeloRestrito,ModeloIrrestrito)

```
Com isso o modelo restrito já pareceu melhor
```{r}
anova(model0TodosAgregados)
```
Ou seja, modelo Restrito foi melhor, ele passará a ser o nosso novo modelo
E rodando um anova para a primeira regressão, com todas as variaveis, dava igualmente o resultado, ou seja, tudo
foi "atoa", podiamos ter só rodado um anova no teste inicial
```{r}
modeloRestritoSemAlfa <- lm(IBOV_dif ~ Agreg_Monetario1 + producao_fisica_industrial_dif - 1 ,data=na.omit(baseLimpa))
summary(modeloRestritoSemAlfa)
```
Por fim testamos tirar o alfa, pois segundo as finanças o retorno medio de um ativo tende a ser 0
```{r}
anova(modeloRestrito,modeloRestritoSemAlfa)
```
melhorou o modelo.
```{r}
regGapMensal <- modeloRestritoSemAlfa
summary(regGapMensal)
```
Ou seja, com essas mudanças, a regressão dos dados mensais passou a ser o modelo restrito sem alfa

Apartir daqui é uma sequencia de testes, por terem sidos tratados no documento, não irei citar um a um

Reset
```{r}
reset(regGapMensal)
```
VIF
```{r}
vif(regGapMensal)
```
Outliers
```{r}
par(mfrow=c(2,2))
plot(regGapMensal)
par(mfrow=c(1,1))
```
Vendo os valores que são 3x maior que a media
```{r}
ps_hat <- hatvalues(regGapMensal)
plot(ps_hat)
abline(h=c(1,3)*mean(ps_hat), col=2)
id <- which(ps_hat>3 * mean(ps_hat))
text(id, ps_hat[id], index(baseLimpa)[id], pos=1, xpd=TRUE)
```

Testes de diagnóstico:
```{r}
summary(influence.measures(regGapMensal))
```

teste de jarqueberaTest
```{r}
e <- resid(regGapMensal)
jarqueberaTest(e)
```
Teste de Breusch-Pagan:
```{r}
bptest(regGapMensal)
```
Teste de White
```{r}
white(regGapMensal, interactions = TRUE)
```
Teste de Goldfeld e Quandt
```{r}
gqtest(regGapMensal, data=baseLimpa)
```

Matriz de covariância de White:
```{r}
vcovHC(regGapMensal)
```

Ver correlacao serial
```{r}
acf(na.omit(regGapMensal$residuals), plot = T)
```
Teste de Durbin-Watson
```{r}
dwtest(regGapMensal)
```
Por fim foi feita uma tentativa de ver dummys de governo, não muito bem sucedida
```{r}
indexBase <- index(baseLimpa)
dummys <- matrix(0,nrow = length(indexBase))
rownames(dummys) <- indexBase
dummys <- cbind(dummys,0)
colnames(dummys) <- c("Governo_Esquerda","Governo_Direita")
dummys[rownames(dummys) > as.Date("2002-02-01") & rownames(dummys) < as.Date("2016-08-31"),"Governo_Esquerda"] <- 1
dummys[rownames(dummys) > as.Date("2016-08-31"),"Governo_Direita"] <- 1
dummys <- zoo(dummys,order.by = rownames(dummys))
baseLimpaGoverno <- cbind(baseLimpa,dummys)
modeloGoverno <- lm(IBOV_dif ~ Agreg_Monetario1 + producao_fisica_industrial_dif + Governo_Esquerda + Governo_Direita - 1
  ,data=na.omit(baseLimpaGoverno))
```
Dummy pandemia, também não mt bem sucedida
```{r}
indexBase <- index(baseLimpa)
dummys <- matrix(0,nrow = length(indexBase))
rownames(dummys) <- indexBase
colnames(dummys) <- c("Pandemia")
dummys[rownames(dummys) > as.Date("2020-03-01") & rownames(dummys) < as.Date("2021-01-01"),"Pandemia"] <- 1
dummys <- zoo(dummys,order.by = rownames(dummys))
baseLimpaPandemia <- cbind(baseLimpa,dummys)
modeloPandemia <- lm(IBOV_dif ~ Agreg_Monetario1 + producao_fisica_industrial_dif + Pandemia - 1
  ,data=na.omit(baseLimpaPandemia))
summary(modeloPandemia)
```

Tratando Outliers:
Criterio: 2 ou mais sinalizações no testes de diagnosticos
```{r}
indexBase <- index(baseLimpa)
dummys <- matrix(0,nrow = length(indexBase))
rownames(dummys) <- indexBase
dummys <- cbind(dummys,0)
colnames(dummys) <- c("2020-06-01","2008-12-01")
dummys[rownames(dummys) == as.Date("2020-06-01"),"2020-06-01"] <- 1
dummys[rownames(dummys) == as.Date("2008-12-01"),"2008-12-01"] <- 1
dummys <- zoo(dummys,order.by = rownames(dummys))
baseLimpaOutliers <- cbind(baseLimpa,dummys)
baseLimpaOutliers <- na.omit(baseLimpaOutliers)
modeloOutliers <- lm(IBOV_dif ~ Agreg_Monetario1 + producao_fisica_industrial_dif + baseLimpaOutliers[,"2020-06-01"]
  + baseLimpaOutliers[,"2008-12-01"] - 1 ,data=baseLimpaOutliers)
summary(modeloOutliers)

```
```{r}
stargazer(model0TodosAgregados,regGapMensal,modeloOutliers,type="text",
          column.labels = c("Modelo Geral","Modelo Restrito","Modelo Restrito Sem Outliers"),
          title = "GAP Trimestral")
```
```{r}
stargazer(model0TodosAgregados,regGapMensal,modeloOutliers,type="text")
```

# Modelo Mensal por replicação do GAP
Reconstruindo a base de dados para GAP não mensal
```{r}
baseDadosMensalFill <- baseDados
baseDadosMensalFill <- na.locf(baseDadosMensalFill)
baseDadosMensalFill <- na.omit(baseDadosMensalFill)

#A primeira diferença do logaritmo do retorno real da bolsa de valores de São Paulo (RSR);
ibov_dif <- zoo(primeiradiferencalog(baseDadosMensalFill[,"ibov"]))

#ibovespa de ontem
ibov_ontem <- ibov_dif
ibov_ontem_index <- index(ibov_ontem)
ibov_ontem <- as_tibble(ibov_ontem)
ibov_ontem <- ibov_ontem%>%dplyr::mutate(growth_lag1 = dplyr::lag(ibov_ontem))
ibov_ontem <- zoo(ibov_ontem[,2],order.by = ibov_ontem_index)

#a primeira diferença do logaritmo dos preços das Commodities (COM);
commoditi_dif <- zoo(primeiradiferencalog(baseDadosMensalFill[,5]))
colnames(baseDadosMensalFill)[5]

#a primeira diferença do logaritmo do desemprego: antiga Pesquisa Mensal do Emprego - PME/ IBGE-19(DES);
desemprego_dif <- zoo(primeiradiferencalog(baseDadosMensalFill[,"desemprego"]))

#a primeira diferença do logaritmo do IGP (IGP);
igp_dif <- zoo(primeiradiferencalog(baseDadosMensalFill[,'1.IGPM']))

#a primeira diferença do logaritmo do agregado monetário M1(M1)
M1.1 <- zoo(primeiradiferencalog(baseDadosMensalFill[,1]))
M1.2 <- zoo(primeiradiferencalog(baseDadosMensalFill[,2]))
M1.3 <- zoo(primeiradiferencalog(baseDadosMensalFill[,3]))
colnames(baseDadosMensalFill)[c(1,2,3)]

#a primeira diferença do logaritmo da produção física industrial dessazonalizada
producao_dif <- zoo(primeiradiferencalog(baseDadosMensalFill[,4]))

# o logaritmo da taxa de juros dos EUA (EUA).
juros_log <- log(baseDadosMensalFill[,'FedFunds'])

#o Relative Market Money Rate, construída através da diferença da taxa de juros e a média móvel de 12 meses para trás (RMM);
RMM <- baseDadosMensalFill[,'FedFunds'] - rollmean(baseDadosMensalFill[,'FedFunds'],12)

#gap
gap <- baseDadosMensalFill[,'gap']

baseDadosMensalFillLimpa <- merge.zoo(ibov_dif,commoditi_dif,desemprego_dif,igp_dif, M1.1, M1.2, M1.3, producao_dif, juros_log,RMM,ibov_ontem,gap)

colnames(baseDadosMensalFillLimpa) <- c("IBOV_dif","commoditi_dif","desemprego_dif","igp_dif","Agreg_Monetario1","Agreg_Monetario2","Agreg_Monetario3",
                                        "producao_fisica_industrial_dif","jurosEUA_log","RMM","ibov_ontem","gap")

```
Correlacao
```{r}
cor(na.omit(baseDadosMensalFillLimpa))
```
Modelo generalista
```{r}
modelFillTodos <- lm(IBOV_dif ~ .,data=baseDadosMensalFillLimpa)
summary(modelFillTodos)
```
Desta vez, já fui direto ao anova.
```{r}
anova(modelFillTodos)
```
Selecionando as variaveis que fizeram diferença
```{r}
modelMensalSimples <- lm(IBOV_dif ~ commoditi_dif + RMM + Agreg_Monetario1,data=baseDadosMensalFillLimpa)
summary(modelMensalSimples)
```
Melhorou a principio.
```{r}
modelMensalSimplesSemAlfa <- lm(IBOV_dif ~ Agreg_Monetario1 + commoditi_dif + RMM  - 1 ,data=baseDadosMensalFillLimpa)
summary(modelMensalSimplesSemAlfa)

```
Selecionando as variaveis que fizeram diferença, removendo o alfa pelo mesmo motivo da analise anterior.
```{r}
stargazer(modelMensalSimples,modelMensalSimplesSemAlfa,type="text",title="Comparando Modelo com e sem Alfa gap mensal")
```
O modelo mensal passou a ser o Sem o Alfa
```{r}
modelMensalSimples <- modelMensalSimplesSemAlfa

summary(modelMensalSimples)

```
Os testes, por serem os mesmos do modelo anterior, não será re-citado
Teste reset
```{r}
reset(modelMensalSimples)
```
```{r}
vif(modelMensalSimples)
```
Graficos a serem analisados
```{r}
par(mfrow=c(2,2))
plot(modelMensalSimples)
par(mfrow=c(1,1))
```
Elementos da diagonal de H:
```{r}
ps_hat <- hatvalues(modelMensalSimples)
plot(ps_hat)
abline(h=c(1,3)*mean(ps_hat), col=2)
id <- which(ps_hat>3 * mean(ps_hat))
text(id, ps_hat[id], index(baseDadosMensalFillLimpa)[id], pos=1, xpd=TRUE)
```
Testes de diagnóstico:
```{r}
summary(influence.measures(modelMensalSimples))
```
teste de Jarque-Bera:
```{r}

e <- resid(modelMensalSimples)
jarqueberaTest(e)

```
Teste de Breusch-Pagan:
```{r}
bptest(modelMensalSimples)
```
Teste de White
```{r}
white(modelMensalSimples, interactions = TRUE)
```
Teste de Goldfeld e Quandt
```{r}
gqtest(modelMensalSimples, data=baseDadosMensalFillLimpa)
```
Matriz de covariância de White:
```{r}
vcovHC(modelMensalSimples)
```
Ver correlacao serial
```{r}
acf(na.omit(modelMensalSimples$residuals), plot = T)
```
Teste de Durbin-Watson
```{r}
dwtest(modelMensalSimples)
```
Dummys:
Governos
```{r}
indexBase <- index(baseDadosMensalFillLimpa)
dummys <- matrix(0,nrow = length(indexBase),ncol=2)
rownames(dummys) <- indexBase
colnames(dummys) <- c("Governo_Esquerda","Governo_Direita")
dummys[rownames(dummys) > as.Date("2002-02-01") & rownames(dummys) < as.Date("2016-08-31"),"Governo_Esquerda"] <- 1
dummys[rownames(dummys) > as.Date("2016-08-31"),"Governo_Direita"] <- 1
dummys <- zoo(dummys,order.by = rownames(dummys))
baseLimpaGoverno <- cbind(baseDadosMensalFillLimpa,dummys)
modeloGovernoGap <- lm(IBOV_dif ~ commoditi_dif + RMM + Agreg_Monetario1 - 1 + Governo_Esquerda + Governo_Direita - 1
  ,data=na.omit(baseLimpaGoverno))
summary(modeloGovernoGap)
```
Dummy pandemia
```{r}
indexBase <- index(baseDadosMensalFillLimpa)
dummys <- matrix(0,nrow = length(indexBase))
rownames(dummys) <- indexBase
colnames(dummys) <- c("Pandemia")
dummys[rownames(dummys) > as.Date("2020-03-01") & rownames(dummys) < as.Date("2020-06-01"),"Pandemia"] <- 1
dummys <- zoo(dummys,order.by = rownames(dummys))
baseLimpaPandemia <- cbind(baseDadosMensalFillLimpa,dummys)
modeloPandemia <- lm(IBOV_dif ~ commoditi_dif + RMM + Pandemia + Agreg_Monetario1 - 1
  ,data=na.omit(baseLimpaPandemia))
summary(modeloPandemia)
```

tratando outliers:
```{r}
indexBase <- index(baseDadosMensalFillLimpa)
outliers <- c("2002-09-01","2002-10-01","2007-11-01","2007-12-01","2008-01-01","2008-08-01",
              "2008-09-01","2008-11-01","2008-12-01")
dummys <- matrix(0,nrow=length(indexBase),ncol=length(outliers))
colnames(dummys) <- outliers
rownames(dummys) <- indexBase
for (i in outliers){
  dummys[rownames(dummys) == i,i] <- 1
}
baseMensalFillSemOutliers <- cbind(baseDadosMensalFillLimpa,dummys)
paste(outliers,collapse = ' + ')
modeloSemOutliers <- lm(IBOV_dif ~ commoditi_dif + RMM + Agreg_Monetario1 - 1 + baseMensalFillSemOutliers[,"2002-09-01"] +
  baseMensalFillSemOutliers[,"2002-10-01"] + baseMensalFillSemOutliers[,"2007-11-01"] +
  baseMensalFillSemOutliers[,"2007-12-01"] + baseMensalFillSemOutliers[,"2008-01-01"] +
  baseMensalFillSemOutliers[,"2008-08-01"] + baseMensalFillSemOutliers[,"2008-09-01"] +
  baseMensalFillSemOutliers[,"2008-11-01"] + baseMensalFillSemOutliers[,"2008-12-01"] ,data=baseMensalFillSemOutliers)
summary(modeloSemOutliers)
```

```{r}
stargazer(modelFillTodos,modelMensalSimples,modeloSemOutliers, type="text",column.labels = c("Modelo Completo",
                                                                                             "Modelo Simples",
                                                                                             "Modelo Simples Sem Outliers"))
```
# Mensal - Gap Linearizado

```{r}
baseDadosMensalAprox <- baseDados
baseDadosMensalAprox <- baseDadosMensalAprox[c(-1,-2),]
gap <- baseDadosMensalAprox[,'gap']
index_gap <- index(baseDadosMensalAprox[,'gap'])
gap <- na.approx(coredata(gap))
gap <- zoo(gap,order.by = index_gap)
baseDadosMensalAprox$gap <- gap

#A primeira diferença do logaritmo do retorno real da bolsa de valores de São Paulo (RSR);
ibov_dif <- zoo(primeiradiferencalog(baseDadosMensalAprox[,"ibov"]))

#ibovespa de ontem
ibov_ontem <- ibov_dif
ibov_ontem_index <- index(ibov_ontem)
ibov_ontem <- as_tibble(ibov_ontem)
ibov_ontem <- ibov_ontem%>%dplyr::mutate(growth_lag1 = dplyr::lag(ibov_ontem))
ibov_ontem <- zoo(ibov_ontem[,2],order.by = ibov_ontem_index)

#a primeira diferença do logaritmo dos preços das Commodities (COM);
commoditi_dif <- zoo(primeiradiferencalog(baseDadosMensalAprox[,5]))
colnames(baseDadosMensalAprox)[5]

#a primeira diferença do logaritmo do desemprego: antiga Pesquisa Mensal do Emprego - PME/ IBGE-19(DES);
desemprego_dif <- zoo(primeiradiferencalog(baseDadosMensalAprox[,"desemprego"]))

#a primeira diferença do logaritmo do IGP (IGP);
igp_dif <- zoo(primeiradiferencalog(baseDadosMensalAprox[,'1.IGPM']))

#a primeira diferença do logaritmo do agregado monetário M1(M1)
M1.1 <- zoo(primeiradiferencalog(baseDadosMensalAprox[,1]))
M1.2 <- zoo(primeiradiferencalog(baseDadosMensalAprox[,2]))
M1.3 <- zoo(primeiradiferencalog(baseDadosMensalAprox[,3]))
colnames(baseDadosMensalAprox)[c(1,2,3)]

#a primeira diferença do logaritmo da produção física industrial dessazonalizada
producao_dif <- zoo(primeiradiferencalog(baseDadosMensalAprox[,4]))

# o logaritmo da taxa de juros dos EUA (EUA).
juros_log <- log(baseDadosMensalAprox[,'FedFunds'])

#o Relative Market Money Rate, construída através da diferença da taxa de juros e a média móvel de 12 meses para trás (RMM);
RMM <- baseDadosMensalAprox[,'FedFunds'] - rollmean(baseDadosMensalAprox[,'FedFunds'],12)
# GAP
gap <- baseDadosMensalAprox[,'gap']

baseDadosMensalAproxLimpa <- merge.zoo(ibov_dif,commoditi_dif,desemprego_dif,igp_dif, M1.1, M1.2, M1.3, producao_dif, juros_log,RMM,ibov_ontem,gap)

colnames(baseDadosMensalAproxLimpa) <- c("IBOV_dif","commoditi_dif","desemprego_dif","igp_dif","Agreg_Monetario1","Agreg_Monetario2","Agreg_Monetario3",
                         "producao_fisica_industrial_dif","jurosEUA_log","RMM","ibov_ontem","gap")

```
Correlacao
```{r}
cor(na.omit(baseDadosMensalAproxLimpa))
```
Modelo Generalista
```{r}
modelMensalAprox <- lm(IBOV_dif ~ ., data= baseDadosMensalAproxLimpa)
summary(modelMensalAprox)
```
Anova
```{r}
anova(modelMensalAprox)
```
Um detalhe importante nesse modelo, pelo gap não ter se tornado significativo, ele se tornou um modelo mensal igual ao ultimo, por conta disso não vale a pena analisarmos novamente



# Modelo Semestral
```{r}
baseSemestral <- baseDados
baseSemestral <- baseSemestral[month(index(baseSemestral)) %in% c(12,6)]

#A primeira diferença do logaritmo do retorno real da bolsa de valores de São Paulo (RSR);
ibov_dif <- zoo(primeiradiferencalog(baseSemestral[,"ibov"]))

#ibovespa de ontem
ibov_ontem <- ibov_dif
ibov_ontem_index <- index(ibov_ontem)
ibov_ontem <- as_tibble(ibov_ontem)
ibov_ontem <- ibov_ontem%>%dplyr::mutate(growth_lag1 = dplyr::lag(ibov_ontem))
ibov_ontem <- zoo(ibov_ontem[,2],order.by = ibov_ontem_index)

#a primeira diferença do logaritmo dos preços das Commodities (COM);
commoditi_dif <- zoo(primeiradiferencalog(baseSemestral[,5]))
colnames(baseSemestral)[5]

#a primeira diferença do logaritmo do desemprego: antiga Pesquisa Mensal do Emprego - PME/ IBGE-19(DES);
desemprego_dif <- zoo(primeiradiferencalog(baseSemestral[,"desemprego"]))

#a primeira diferença do logaritmo do IGP (IGP);
igp_dif <- zoo(primeiradiferencalog(baseSemestral[,'1.IGPM']))

#a primeira diferença do logaritmo do agregado monetário M1(M1)
M1.1 <- zoo(primeiradiferencalog(baseSemestral[,1]))
M1.2 <- zoo(primeiradiferencalog(baseSemestral[,2]))
M1.3 <- zoo(primeiradiferencalog(baseSemestral[,3]))
colnames(baseSemestral)[c(1,2,3)]

#a primeira diferença do logaritmo da produção física industrial dessazonalizada
producao_dif <- zoo(primeiradiferencalog(baseSemestral[,4]))

# o logaritmo da taxa de juros dos EUA (EUA).
juros_log <- log(baseSemestral[,'FedFunds'])

#o Relative Market Money Rate, construída através da diferença da taxa de juros e a média móvel de 12 meses para trás (RMM);
RMM <- baseSemestral[,'FedFunds'] - rollmean(baseSemestral[,'FedFunds'],12)
# GAP
gap <- baseSemestral[,'gap']

baseSemestralLimpa <- merge.zoo(ibov_dif,commoditi_dif,desemprego_dif,igp_dif, M1.1, M1.2, M1.3, producao_dif, juros_log,RMM,ibov_ontem,gap)

colnames(baseSemestralLimpa) <- c("IBOV_dif","commoditi_dif","desemprego_dif","igp_dif","Agreg_Monetario1","Agreg_Monetario2","Agreg_Monetario3",
                         "producao_fisica_industrial_dif","jurosEUA_log","RMM","ibov_ontem","gap")

```
Correlação
```{r}
cor(na.omit(baseSemestralLimpa))
```
Modelo generalista
```{r}

modelSemestral0 <- lm(IBOV_dif ~ ., data= baseSemestralLimpa)

summary(modelSemestral0)
```
Anova
```{r}
anova(modelSemestral0)
```
Modelo só com variaveis significantes
```{r}
modelSemestral <- lm(IBOV_dif ~ igp_dif + Agreg_Monetario1 + Agreg_Monetario2 + producao_fisica_industrial_dif + ibov_ontem,
                     data=baseSemestralLimpa)

summary(modelSemestral)
```
Modelo só com variaveis significantes do anova
```{r}
modelSemestral2 <- lm(IBOV_dif ~ desemprego_dif + producao_fisica_industrial_dif + jurosEUA_log + ibov_ontem,
                     data=baseSemestralLimpa)
summary(modelSemestral2)
```
Modelo generalista sem alfa
```{r}
modelSemestral0SemAlfa <- lm(IBOV_dif ~ . -1, data= baseSemestralLimpa)

summary(modelSemestral0SemAlfa)

```
Comparação
```{r}
stargazer(modelSemestral0,modelSemestral0SemAlfa,modelSemestral,modelSemestral2,type="text",title="Comparando Modelos Semestrais",
                                 column.labels = c("Modelo 0","Modelo 0 Sem Alfa","Modelo pelo Anova","Modelo Var. Significativas"))
```
Decidi não alterar o modelo e ir com um semestral sem alfa.
```{r}
modelSemestral <- modelSemestral0SemAlfa
```

Teste reset - Erros normalizados com media 0
```{r}
reset(modelSemestral)
```
```{r}
vif(modelSemestral)
```
Criando um modelo tentando reduzir o vif, bem sucedido, sacrifiquei R2 para ganhar significancia.
```{r}
modelSemestralSemInflacaoDeVariavel <- lm(IBOV_dif ~ Agreg_Monetario3 + producao_fisica_industrial_dif -1, data=na.omit(baseSemestralLimpa))
summary(modelSemestralSemInflacaoDeVariavel)
```
Rodando para ver se corrigi o VIF
```{r}
modelSemestral <- modelSemestralSemInflacaoDeVariavel
vif(modelSemestral)
```
Um anova.
```{r}
anova(modelSemestral)
```
Graficos a serem analisados
```{r}
par(mfrow=c(2,2))
plot(modelSemestral)
par(mfrow=c(1,1))
```

Elementos da diagonal de H:
```{r}
ps_hat <- hatvalues(modelSemestral)
plot(ps_hat)
abline(h=c(1,3)*mean(ps_hat), col=2)
id <- which(ps_hat>3 * mean(ps_hat))
text(id, ps_hat[id], index(baseSemestralLimpa)[id], pos=1, xpd=TRUE)
```

Testes de diagnóstico:
```{r}
summary(influence.measures(modelSemestral))
```

teste de Jarque-Bera:
```{r}
e <- resid(modelSemestral)
jarqueberaTest(e)
```

Teste de Breusch-Pagan:
```{r}
bptest(modelSemestral)
```

Teste de White
```{r}
white(modelSemestral, interactions = TRUE)
```

Teste de Goldfeld e Quandt
```{r}
gqtest(modelSemestral, data=baseSemestralLimpa)
```

Erros padrão de White

Matriz de covariância de White:
```{r}
vcovHC(modelSemestral)
```

Ver correlacao serial
```{r}
acf(na.omit(modelSemestral$residuals), plot = T)
```
```{r}
dwtest(modelSemestral)
```

Dummys:
Governos
```{r}
indexBase <- index(baseSemestralLimpa)
length(indexBase)
dummys <- matrix(0,nrow = length(indexBase),ncol=2)
rownames(dummys) <- indexBase
colnames(dummys) <- c("Governo_Esquerda","Governo_Direita")
dummys[rownames(dummys) > as.Date("2002-02-01") & rownames(dummys) < as.Date("2016-08-31"),"Governo_Esquerda"] <- 1
dummys[rownames(dummys) > as.Date("2016-08-31"),"Governo_Direita"] <- 1
dummys <- zoo(dummys,order.by = rownames(dummys))
baseLimpaGoverno <- cbind(baseSemestralLimpa,dummys)
modeloGovernoGap <- lm(IBOV_dif ~ Agreg_Monetario3 + producao_fisica_industrial_dif  - 1 + Governo_Esquerda + Governo_Direita - 1
  ,data=na.omit(baseLimpaGoverno))
summary(modeloGovernoGap)

```
Dummy pandemia
```{r}
indexBase <- index(baseSemestralLimpa)
dummys <- matrix(0,nrow = length(indexBase))
rownames(dummys) <- indexBase
colnames(dummys) <- c("Pandemia")
dummys[rownames(dummys) > as.Date("2020-03-01") & rownames(dummys) < as.Date("2022-1-01"),"Pandemia"] <- 1
dummys <- zoo(dummys,order.by = rownames(dummys))
baseLimpaPandemia <- cbind(baseSemestralLimpa,dummys)
modeloPandemia <- lm(IBOV_dif ~ Agreg_Monetario3 + producao_fisica_industrial_dif  - 1 + Pandemia
  ,data=na.omit(baseLimpaPandemia))
summary(modeloPandemia)
```
